【裁判字號】    97,訴,2567
【裁判日期】    971209
【裁判案由】    毒品危害防制條例
【裁判全文】
臺灣臺中地方法院刑事判決              97年度訴字第2567號
公  訴  人  臺灣臺中地方法院檢察署檢察官
被      告  丙○○
                    現另案於臺灣臺中監獄執行中
指定辯護人  本院公設辯護人  丁○○
上列被告因違反毒品危害防制條例案件，經檢察官提起公訴（97
年度偵字第12418號），本院判決如下：
    主    文
丙○○販賣第三級毒品，處有期徒刑參年。扣案之第三級毒品愷
他命壹包 (驗餘淨重零點陸柒陸伍公克) 、第三級毒品愷他命計
壹拾伍包（驗餘總淨重拾肆點參參捌公克）、行動電話（含門號
0000000000號SIM卡壹張）壹支均沒收。犯罪所得財
物新臺幣伍佰元沒收之，如全部或一部不能沒收時，以其財產抵
償之。
    犯罪事實
一、丙○○基於販賣第三級毒品愷他命之犯意，於民國97年5月
    21日15時35分許，由乙○○騎乘機車暫停於臺中市○區○○
    路與忠太東路交岔路口附近下車後，至丙○○所駕駛車號
    8229-SH自小客車處，由丙○○以1包新臺幣（下同）500元
    之價格，販賣第三級毒品愷他命予乙○○1次，旋為警在上
    址查獲，並從乙○○之身上查獲愷他命1包(驗餘淨重0.6765
    公克) ，且自丙○○所駕前開自小客車內查獲愷他命14包，
    嗣並自其身上查扣愷他命1包 (連同上開14 包愷他命計15包
    ，驗餘總淨重14.338公克) 及其所有供聯絡販賣第三級毒品
    愷他命用之行動電話（含門號0000000000號SIM卡1張）1支
    、500元鈔票1張，而查悉上情。
二、案經臺中市警察局第二分局報請臺灣臺中地方法院檢察署檢
    察官偵查起訴。
    理    由
一、按被告以外之人於檢察事務官、司法警察官或司法警察調查
    中所為之陳述，與審判中不符時，其先前之陳述具有較可信
    之特別情況，且為證明犯罪事實存否所必要者，得為證據，
    刑事訴訟法第159條之2定有明文。證人乙○○於本院審理時
    雖證稱：伊於上開時、地與被告見面只是聊天，可能是被告
    喜歡伊，伊因心情不好所以被告提供愷他命1包供伊吸食，
    ，伊不用向被告調貨，伊只要跟被告說心情不好被告就會自
    動拿給伊，伊有向被告表示以後會還給他等量的毒品等詞，
    ，惟其於97年5月21日警詢中就其向被告購買愷他命之時間
    、地點、數量、價格均詳為證述，足見證人乙○○於警詢中
    及本院審理時之供述即有前後陳述不符之情形，本院審酌其
    於警詢中證述之時點即係案發當日，當屬記憶深刻，且其所
    證述被告販賣愷他命之情，與被告於警詢時所為以原價轉賣
    愷他命予乙○○之供詞並非一致，衡情，應較無事後串謀而
    故為迴護被告之證詞的機會，揆諸上開說明，證人乙○○於
    警詢中所為之證述，客觀上應具有較可信之特別情況，且亦
    為證明犯罪事實存否所必要，依上揭規定，自有證據能力，
    合先敘明。
二、訊據被告坦承於上開時、地無償轉讓上開第三級毒品愷他命
    給乙○○，惟矢口否認有何販賣第三級毒品愷他命予乙○○
    之犯行，並辯稱：伊當時沒有現金交易，伊與乙○○是朋友
    關係，都是一起施用愷他命，因為她臨時想施用，伊當時有
    毒品所以拿給她，事後乙○○會再去購買愷他命還給伊，警
    方稱此種情形即等於吳孟芬拿現金500元還給伊，也構成販
    賣，故伊在誤會的情況下，才在警局坦承有販賣愷他命予吳
    孟芬，嗣警員即將伊身上其中1張500元扣案作為證據等詞。
    經查：
(一)、本院綜觀被告於檢察官偵訊時供稱：「 (你販賣愷他命予
      乙○○之情形為何? )她是經我友人介紹的友人，於97年5
      月21日下午3點，她以行動電話0000000000撥打我的00000
      00000號電話，問我拿到愷他命了沒有，我便說拿到了，
      我們並約定在忠太東路與太原路的交岔口交易，她拿給我
      500元，我給他1小包愷他命」等詞 (見臺灣臺中地方法院
      檢察署97年度偵字第12418號卷頁7) ，及其於檢察官聲請
      本院羈押訊問時供稱：伊有交給乙○○1包愷他命，她給
      伊500元，這是因為乙○○知道伊在施用且會去向別人拿
      ，她說伊要拿時順便幫她一起拿，昨天 (即97年5月21日)
      伊拿到後，她打電話問伊有無拿到… (見本院97年度聲羈
      字第792號卷頁6) 之詞，以及其在警詢時所陳稱：伊沒有
      獲利，都以原價轉賣給朋友或朋友介紹不特人…伊不知道
      將毒品轉賣給朋友是販賣的行為等情…伊都以實際購買的
      金額，將愷他命轉售他人，伊不知道這樣就是販賣的行為
      等詞 (見被告警詢筆錄頁3、5、9)，足見被告前於本院審
      理前係辯述其以原價即500元未獲利之情形，轉讓第三級
      毒品愷他命予乙○○等內容，惟此項辯詞業與證人乙○○
      於警詢時所證述其向被告以500元購得1包愷他命之情 (見
      警卷頁11) ，及於本院審理時證述：伊跟被告說心情不好
      ，被告會自己拿給伊，不用向被告調貨之情 (見本院卷頁
      120反)均不相一致，並與被告於本院審理時翻異前詞辯稱
      其未向乙○○收取現金，乙○○以後會再購買愷他命返還
      之詞不同，顯見被告前後辯述內容相左，已難逕認其辯詞
      為真實而可信。
(二)、又證人乙○○於本院審理中所證稱：伊當時與被告碰面，
      將機車停至被告之車尾的右後方，之後進去副駕駛座與坐
      在駕駛座的被告聊天，當時伊心情不好，被告就拿出愷他
      命給伊施用，被告可能是喜歡伊，伊也不知道為何不用錢
      ，伊與被告是朋友但交情很淺，因為不好意思讓被告請客
      ，所以在車上有跟被告說要還給被告等量毒品，但被告表
      示不用等詞（見本院卷頁117反、118、119反、120），其
      中關於「被告可能是喜歡伊，伊也不知道為何不用錢」及
      「在車上有跟被告說要還給被告等量毒品，但被告表示不
      用」等證詞，與被告上揭所辯述其未向乙○○收取現金，
      事後乙○○會再去購買愷他命返還之客觀事實經過內容仍
      屬有間，蓋被告之辯詞係指乙○○會再買同價額的愷他命
      還給他，而非證人乙○○所證述不用錢之情形，故證人乙
      ○○上揭證言難作何有利於被告之認定；復本院審酌證人
      乙○○既自承其與被告僅係朋友交情很淺之情，則何以須
      因談論傳播小姐工作之事而特別以電話約定在前揭時地見
      面聊天，且見面聊天僅約5分鐘即返家，足見證人所證述
      純與被告聊天而相約見面之詞，已有違常情，難認定為真
      實，應認為證人乙○○在本院審理時所證稱當時其未交付
      500元予被告及曾在車上表示要還給被告愷他命等詞，係
      屬事後迴護被告之詞，無法採信；而反觀證人乙○○於警
      詢時所證述其以500元向被告購買1小包愷他命之情 (見警
      卷頁11) ，則與被告於警詢及檢察官偵訊時所供承之部分
      內容即坦認其販賣第三級毒品愷他命予乙○○之情 (見被
      告警詢筆錄頁2、3及上開第12418號偵卷頁7) 大致相符，
      故認證人上開於警詢時所為證詞較屬真實可信。
(三)、另證人即警員辜建興到庭雖證述：「 (你說丙○○一直強
      調毒品是與乙○○合買，你當時有無向丙○○表示該種行
      為是販賣行為？)有」之情 (見本院卷頁81反)，惟如前
      (一)所述，被告此項與乙○○合資購買愷他命毒品之辯詞
      ，已無從採取，且被告在本院審理時所為上揭未向乙○○
      收取現金及乙○○會再購買愷他命返還之辯詞，核與被告
      因誤認合資即係販賣而坦認販賣愷他命予乙○○之事並無
      關涉，況倘被告業已認知其係誤認合資即係販賣之事，則
      被告何以於本院審理時未堅詞係與乙○○合資購買，而另
      改稱前開其未向乙○○收取現金及乙○○會再購買愷他命
      返還之辯述內容，顯見其辯述之前因有所誤會而坦認有販
      賣愷他命予乙○○之詞，係屬矛盾不可信；再者，參以證
      人即查獲員警辜建興於本院審理中具結證稱：伊與另一員
      警周弘毅為便衣巡邏勤務時，行經忠太東路、太原路口時
      ，看見有1臺黑色自小客車與1名女子，該名女子手、頭伸
      入車內與車內的被告交談，伊有看到雙方有交付物品，伊
      的機車騎到該自小客車的駕駛座的車門旁，有看到被告已
      經將物品交給乙○○，乙○○也有交付物品給被告，伊有
      看到鈔票的顏色所以知道是500元，因沒有任何遮蔽物所
      以清楚看到被告稍起身把折成三折之500元現金放入褲袋
      ，當時伊詢問被告有無攜帶違禁物品，被告便從駕駛座下
      面拿出愷他命14小包，伊從乙○○的外套有拍到1包物品
      ，並請女警來搜身，從外套左邊口袋夾層內取出1包愷他
      命，現場被告稱毒品是伊與乙○○合買，現由被告交付毒
      品，乙○○將原先說好購買毒品的價額即500元交給被告
      ，伊未有印象被告曾表示乙○○會在事後購買愷他命還給
      他之事，被告在警局坦承其有向乙○○收取500元，其表
      示未有販賣毒品，僅係幫朋友購買毒品或是合購，而以毒
      品的原價交付給朋友，未從中賺取利潤，現場沒有查扣折
      成三折的500元，回去派出所後，伊請被告將身上的錢拿
      出，有1張折成三折的，其他500元整理成一疊，1000元、
      100元也是疊好一疊，被告於派出所坦承以500元交易，所
      以伊才查扣500元等語（見本院卷頁79反至81)，及證人即
      查獲員警周弘毅於本院審理中具結證稱：伊與辜建興行經
      上開路口時，因乙○○將機車車頭往路口與一般停放方向
      不一樣，是可以馬上騎走之狀態，當時乙○○站在副駕駛
      座外面，將頭、手伸入副駕駛座與被告交易不明之物，有
      拿物品之動作，當時乙○○在派出所所供述之情節係出於
      自由意志且精神狀況很好，乙○○在警局詢問一些法律知
      識後，坦承且自行回答係以500元向被告購買愷他命等語
      （見本院卷頁76反、78），足見警員周弘毅、辜建興2人
      均親眼見到乙○○確將頭、手伸入前揭被告所駕自小客車
      副駕駛座處並有與被告互相交付物品之事實，且警員當場
      亦於乙○○身上查扣愷他命1包 (驗餘淨重0.6765公克)，
      及在被告身上及其所駕駛上開自小客車之駕駛座下方，查
      扣愷他命15包（驗餘總淨重14.338公克）等情事，益徵證
      人乙○○前揭於警詢時證述其以500之價格向被告購買愷
      他命之事，係屬實情。
(四)、再按販賣毒品之所謂販賣行為，須行為人主觀上有營利意
      圖，且客觀上有販入或賣出毒品行為，即足構成，至於實
      際上是否已經獲利，則非所問；必也始終無營利之意思，
      而以原價或低於原價有償讓與他人，方難謂為販賣行為，
      而僅得以轉讓罪論處，最高法院93年度臺上字第1651號判
      決要旨參照。又邇來政府查緝毒品之施用或販賣執法甚嚴
      ，使各類毒品均益趨量微價高，販賣者率有暴利可圖；又
      販賣毒品者，非可公然為之，亦無公定之價格，不論任何
      包裝，均可任意分裝增減分量，而每次買賣之價量，亦可
      能隨時依雙方間之關係深淺、資力、需求量及對行情之認
      知、來源是否充裕、查緝是否嚴緊，購買者被查獲時供述
      購買對象之可能性風險之評估等，因而異其標準，並機動
      調整，非可一概而論，販賣之利得除經坦承犯行或價量俱
      臻明確外，委難察得實情，販賣之人從價差或量差中牟利
      方式雖異，其意圖營利之非法販賣行為則一。本件被告否
      認販賣第三級毒品犯行，且證人乙○○亦不知被告販入毒
      品之成本為何，致無法查得販賣之實際利得為何，惟被告
      與證人乙○○間之交情尚淺，當無可能甘冒重典而依購入
      價格轉售而毫無利得，是其有營利之意圖，要無疑義。
(五)、此外，復有被告所持有已販賣予乙○○之愷他命1包  (驗
      餘淨重0.6765公克) ，及在被告身上及其所駕駛上開自小
      客車之駕駛座下方，查扣愷他命15包（驗餘總淨重14.338
      公克），以及在被告身上查扣行動電話（含門號00000000
      00號SIM卡1張）1支、500元鈔票1張等扣案可證，且上開
      愷他命16包經以化學呈色法及氣相層析質譜法鑑定結果均
      判定檢出愷他命，有行政院衛生署草屯療養院草療鑑字第
      0970004792號、第0000000000號鑑定書各1份附卷可佐，
      並有前開行動電話扣案前10通話紀錄一覽表及該支行動電
      話畫面所顯示被告與乙○○所持門號0000000000號之通話
      紀錄及手機畫面等件在卷可參，是綜上，被告前開所辯，
      無非卸責之詞，不足採信，其所為前開販賣第三級毒品愷
      他命之犯行洵堪認定。
三、核被告所為，係犯毒品危害防制條例第4條第3項之販賣第三
    級毒品罪。被告持有第三級毒品愷他命後進而販賣，其持有
    之低度行為應為販賣之高度行為所吸收，不另論其持有毒品
    罪。另查被告意圖牟利，竟販賣第三級毒品愷他命，對於社
    會之危害固屬非微，惟其經查獲販賣之對象僅有乙○○1人
    ，且所販賣之數量亦微，是其散播毒品之範圍有限，散播數
    量尚屬微少，其危害社會之程度顯較一般大量販賣毒品之毒
    梟犯為輕，惡性尚非甚重，是本院審酌上情，認其犯罪情狀
    顯可憫恕，如量處最低法定刑，猶屬過重，在客觀上足以引
    起一般人之同情，爰依刑法第59條之規定酌量減輕其刑。爰
    審酌被告就政府各相關機關業就毒品之危害性、以學校教育
    、媒體傳播等方式一再宣導為時甚久，其應認知毒品不僅殘
    害施用者自身健康，且因施用毒品而散盡家財、連累家人，
    或為購買毒品鋌而走險者，更不可勝計，施用者導致精神障
    礙，性格異常，甚至造成生命危險之成癮性，而嚴重戕害國
    人之身心健康，販賣毒品危害社會甚鉅，竟昧於一時不法利
    得，販賣愷他命牟利，漠視毒品對於他人身心健康之戕害及
    國家對於杜絕毒品犯罪之禁令，惡性非輕，其於本院審理時
    否認有販賣愷他命予乙○○之犯行，犯後態度不佳，惟兼衡
    其販賣毒品次數有限且數量尚微等一切情狀，量處如主文所
    示之刑，公訴意旨請求量處有期徒刑5年6月並科20萬元罰金
    ，尚嫌過重，併此敘明。又本院衡酌本件被告犯罪之情節（
    包含販賣愷他命毒品所使用之手段與販賣所得財物之數額）
    、其行為之嚴重性、所表現之危險性及對於未來行為之期待
    性，依憲法比例原則之規範，認本件量處被告如主文所示之
    刑，已足收懲儆之效，未達須以保安處分預防矯治之程度，
    尚無施以強制工作之必要，附此敘明。
四、另按依毒品危害防制條例第18條第1項前段之規定，應予沒
    收銷燬之毒品，以經查獲之第一、二級毒品為限。又毒品依
    其成癮性、濫用性及對社會危害性，共分為四級，上開條例
    並就製造、運輸、販賣、意圖販賣而持有、以非法方法使人
    施用、引誘他人施用及轉讓不同等級之毒品等行為，分別定
    其處罰。至施用或持有第三、四級毒品，因其可罰性較低，
    故未設處罰之規定，僅就施用及持有第一、二級毒品科以刑
    罰。然鑑於第三、四級毒品均係管制藥品，特於同條例第11
    條之1明定無正當理由，不得擅自持有；第18條第1項後段復
    規定查獲之第三、四級毒品，無正當理由而擅自持有者，沒
    入銷燬之。從而，依同條例第18條第1項後段應沒入銷燬之
    毒品，專指查獲施用或持有之第三、四級毒品而言；倘係查
    獲製造、運輸、販賣、意圖販賣而持有、以非法方法使人施
    用、引誘他人施用或轉讓第三、四級毒品，既屬同條例相關
    法條明文規定處罰之犯罪行為，即非該條項應依行政程序沒
    入銷燬之範圍。又同條例第19條第1項所定「供犯罪所用或
    因犯罪所得之物」，係指犯第4條至第9條、第12條、第13條
    或第14條第1項、第2項之罪所用或所得之物，不包括毒品本
    身在內，是尚不得援用此項規定為第三、四級毒品之沒收依
    據。再同條例對於查獲之製造、運輸、販賣、意圖販賣而持
    有、以非法方法使人施用、引誘他人施用及轉讓第三、四級
    毒品之沒收，並無特別規定，如其行為已構成犯罪，則該毒
    品即屬不受法律保護之違禁物，應回歸刑法之適用，依刑法
    第38條第1項第1款之規定沒收之，始為適法，最高法院95年
    度臺上字第5252號、96年度臺上字第884號判決意旨參照。
    查本件扣案之被告販賣予乙○○之第三級毒品愷他命1包  (
    驗餘淨重0.6765公克) 及警員在被告身上及其所駕駛上揭自
    小客車之駕駛座下方，查扣愷他命15包（驗餘總淨重14.338
    公克) ，均係毒品危害防制條例所管制之違禁物，應依刑法
    第38條第1項第1款規定，宣告沒收。又扣案之行動電話1支
    （含門號0000000000號SIM卡1張），係被告所有持以聯絡乙
    ○○購買愷他命之用，業據被告及證人乙○○於警詢時陳明
    在卷，爰應依刑法第38條第1項第2款之規定，併予宣告沒收
    。末被告販賣第三級毒品愷他命所得500元，則應依毒品危
    害防制條例第19條第1項諭知沒收，且警員雖有自被告身上
    查扣500元鈔票1張，惟被告否認為其犯罪所得，而警員即證
    人辜建興到庭證述：伊不能確定被告放在左邊褲袋折成三折
    的500元是否係乙○○所交付，被告是從散裝的500元中取出
    ，是否是折成三折的該張，伊無法確定，被告坦承以500元
    交易，伊才扣500元之情 (見本院卷頁81)，是依卷面證據資
    料尚難遽認扣案之500元鈔票1張確係被告販賣愷他命予乙○
    ○之犯罪所得，故仍為「如全部或一部不能沒收時，應追徵
    其價額」之諭知，附此敘明。
據上論斷，應依刑事訴訟法第299條第1項前段，毒品危害防制條
例第4條第3項、第19條第1項，刑法第11條、第59條、第38條第1
項第1、2款，判決如主文。
本案經檢察官甲○○到庭執行職務。
中    華    民    國    97    年    12    月    9     日
                刑事第三庭    審判長法  官  周瑞芬
                                    法  官  陳思成
                                    法  官  楊曉惠
上正本證明與原本無異。
如不服本判決，應於送達後十日內向本院提出上訴狀（須附繕本
），上訴於台灣高等法院台中分院。
                                    書記官  陳玲誼
中    華    民    國    97    年    12    月    9     日
附錄本案論罪科刑法條全文：
毒品危害防制條例第4條
製造、運輸、販賣第一級毒品者，處死刑或無期徒刑；處無期徒
刑者，得併科新臺幣1千萬元以下罰金。
製造、運輸、販賣第二級毒品者，處無期徒刑或7年以上有期徒
刑，得併科新臺幣7百萬元以下罰金。
製造、運輸、販賣第三級毒品者，處5年以上有期徒刑，得併科
新臺幣5百萬元以下罰金。製造、運輸、販賣第四級毒品者，處3
年以上10年以下有期徒刑，得併科新臺幣3百萬元以下罰金。
製造、運輸、販賣專供製造或施用毒品之器具者，處1年以上7年
以下有期徒刑，得併科新臺幣1百萬元以下罰金。
前五項之未遂犯罰之。


司法院資訊處製作；財團法人民間司法改革基金會備份。
